【裁判字號】    90,台上,1854
【裁判日期】    901025
【裁判案由】    給付工程款
【裁判全文】
最高法院民事判決                                九十年度台上字第一八五四號
    上  訴  人  興松有限公司
    法定代理人  林志郎
    訴訟代理人  潘正芬律師
    被 上訴 人  內政部營建署
    法定代理人  林益厚
右當事人間請求給付工程款事件，上訴人對於中華民國八十八年六月十六日台灣高等
法院第二審判決（八十七年度重上字第一三號），提起上訴，本院判決如左：
    主  文
上訴駁回。
第三審訴訟費用由上訴人負擔。
    理  由
本件上訴人主張：伊於民國七十二年一月十八日與第一審被告台灣省政府住宅及都市
發展局（下稱省住都局，已於八十八年七月一日裁撤，由被上訴人承受，業經原審裁
定由被上訴人續行訴訟）簽訂工程合約，承攬第二省道洩洪橋新建工程。系爭工程已
於七十五年八月十七日完工，省住都局竟藉詞伊逾期完工應扣違約金，保留工程尾款
新台幣（下同）一千二百四十五萬七千八百四十七元拒不給付等情。求為命被上訴人
如數給付及加付法定遲延利息之判決。
被上訴人則以：系爭工程至七十七年一月二十一日始完工，逾期五九‧五日，依系爭
合約第十八條約定，每逾一日應按契約總價千分之一扣罰違約金，共計一千二百四十
五萬七千八百四十七元，上訴人不得請求給付該部分工程款；縱認上訴人得請求系爭
工程款，亦已逾二年之消滅時效期間，伊得拒絕給付等語，資為抗辯。
原審以：上訴人承攬系爭工程係於七十七年一月二十一日完工，省住都局於七十七年
六月十七日複驗完成，以上訴人逾期完工五九‧五日為由，依系爭合約第十八條約定
，每逾一日按契約總價二億零九百三十七萬五千五百七十七元之千分之一扣罰違約金
，保留工程尾款一千二百四十五萬七千八百四十七元未付，有工程合約、營繕工程結
算驗收證明書、省住都局北區工程處七十八年五月五日都北工字第二八七八號函可稽
，並為兩造所不爭，自屬真實。按承攬人之報酬請求權因二年間不行使而消滅。消滅
時效，自請求權可行使時起算。消滅時效，因承認而中斷；時效中斷者，自中斷之事
由終止時，重行起算，民法第一百二十七條第七款、第一百二十八條前段、第一百二
十九條第一項第二款、第一百三十七條第一項分別定有明文。系爭合約第四條第一項
第三款約定：「全部工程完工，經正式驗收合格後，給付尾款百分之四，餘百分之一
，於保固期滿後付清。」等語，可知除保固金外之工程尾款，應於工程完工正式驗收
合格即複驗完成後給付。系爭工程係於七十七年六月十七日複驗完成，上訴人之系爭
工程款（不包括保固款）請求權，自斯時起，因二年間不行使而消滅。惟省住都局北
區工程處七十八年五月五日都北工字第二八七八號函略稱：「貴公司對受理申覆展延
工期處理迄今有關未確定工期五九‧五天，暫依據工程契約第十八條逾期賠償：每逾
一日償付甲方（即省住都局）契約總價千分之一違約金，其計算式為：59.5天×（00
0000000×1/1000）=00000000元，暫予保留，俟工期確定後再予核發」等語，係就系
爭工程尾款因工期認定問題暫緩清償，並未否認上訴人之報酬請求權，應認對於上訴
人請求給付系爭工程尾款已為承認，消滅時效因而中斷，自七十八年五月五日重行起
算，於八十年五月四日屆滿。省住都局上開函及於八十五年二月十二日、八十六年二
月十八日協調會中，並無拋棄時效利益之表示，亦未與上訴人約定加長時效期間；上
訴人主張：依雙方數次協商內容，可知雙方均同意尾款部分保留，俟工期確定後給付
，在工期未確定前，時效無法起算云云，難認有據，並非可採。上訴人遲至八十六年
六月十二日始起訴請求給付系爭工程款，其請求權已罹於時效而消滅，被上訴人為時
效抗辯，拒絕給付，並無不合。時效制度乃法律為使權利關係早日確定而賦予債務人
之抗辯權，省住都局雖因工期計算問題數度與上訴人協商，惟並未應允給付系爭工程
款，其依法行使時效抗辯權，尚無違反誠實信用原則可言。從而，上訴人請求被上訴
人給付系爭工程款及加付法定遲延利息，洵非正當，不應准許，爰維持第一審所為上
訴人敗訴之判決，駁回其上訴。查系爭工程於七十七年六月十七日複驗完成，上訴人
之系爭工程款請求權自斯時起即可行使，省住都局上開函雖稱：系爭工程款暫予保留
，俟工期確定後再予核發等語，惟此為其片面決定，上訴人原不受拘束，難認雙方就
此另有特約。至於省住都局因上訴人對於系爭工程工期核計異議，於八十五年二月十
二日召開協調會，其結論為請上訴人提出相關資料再協調研議（見第一審卷八五、八
六頁），並於八十六年二月十八日協調會結論表明：「興松公司要求重新核算展延工
期經北工處一再檢討仍礙難同意。」等語（見第一審卷八九、九○頁）。原審認省住
都局與上訴人並無特約系爭工程款待工期確定後給付，省住都局亦無拋棄時效利益之
表示，因而為上訴人敗訴之判決，核無違誤。上訴論旨，指摘原判決不當，求予廢棄
，非有理由。
據上論結，本件上訴為無理由。依民事訴訟法第四百八十一條、第四百四十九條第一
項、第七十八條，判決如主文。
中      華      民      國     九十     年      十      月    二十五    日
                              最高法院民事第三庭
                                  審判長法官  陳  國  禎
                                        法官  李  彥  文
                                        法官  陳  重  瑜
                                        法官  劉  福  聲
                                        法官  黃  秀  得
      右正本證明與原本無異
                                              書  記  官
中      華      民      國     九十     年     十一     月      七      日
                                                                        Ｒ


司法院資訊處製作；財團法人民間司法改革基金會備份。
